【裁判字號】    95,交上易,36
【裁判日期】    950731
【裁判案由】    過失傷害
【裁判全文】
臺灣高等法院高雄分院刑事判決        95年度交上易字第36號
上  訴  人  臺灣高雄地方法院檢察署檢察官
被      告  甲○○
上列上訴人因被告過失傷害案件，不服臺灣高雄地方法院95年度
交易字第73號中華民國95年4 月28日第一審判決（聲請簡易處刑
判決案號：臺灣高雄地方法院檢察署94年度偵字第7223號），提
起上訴，本院判決如左:
    主  文
上訴駁回。
    理  由
一、公訴意旨略以：被告甲○○於民國93年9 月27日晚間10 時
    59分許，駕駛IH- 3873號自用小貨車，沿高雄縣大寮鄉○○
    ○路由南向北方向行駛，途經該路與光華路口時，理應注意
    行至有號誌之交岔路口遇紅燈應遵守燈光號誌，依車道連貫
    暫停，不得逕行插入車道間，而依當時又無不能注意之情事
    ，竟疏於注意而闖紅燈強行通過，致撞及由陳義南所騎乘後
    載乙○○，沿光華路由西往東方向行駛之WAV-20 1號輕型機
    車，致陳義南、乙○○2 人人車倒地，乙○○受有頭部外傷
    併硬腦膜出血、左側血胸、腰椎椎間盤脫出症、骨盤骨折及
    右側腓骨骨折等傷害，陳義南亦受有傷害（未提出告訴）。
    因認被告涉有刑法第284 條第1 項前段過失傷害罪嫌。
二、按犯罪事實應依證據認定之，無證據不得認定犯罪事實；次
    按不能證明被告犯罪者，應諭知無罪之判決，刑事訴訟法第
    154 條第2 項、第301 條第1 項分別定有明文。又事實之認
    定，應憑證據，如未能發現相當證據，或證據不足以證明，
    自不能以推測或擬制之方法，為裁判基礎；且認定不利於被
    告之事實須依積極證據，苟積極證據不足為不利於被告事實
    之認定時，即應為有利於被告之認定；另認定犯罪事實所憑
    之證據，雖不以直接證據為限，間接證據亦包括在內，然而
    無論直接證據或間接證據，其為訴訟上之證明，須於通常一
    般之人均不致有所懷疑，而得確信其為真實之程度者，始得
    據為有罪之認定，倘其證明尚未達到此一程度，而有合理之
    懷疑存在而無從使事實審法院得有罪之確信時，即應由法院
    為諭知被告無罪之判決（最高法院40年台上字第86號、30年
    台上字第816 號、76年台上字第4986號分別著有判例參照）
    。
三、本件公訴人認被告涉有刑法第284 條1 項前段之過失傷害罪
    嫌，無非係以告訴人乙○○之指訴、證人陳義南之證詞、高
    雄縣政府警察局道路交通事故現場圖、道路交通事故調查報
    告表 (一)( 二)、道路交通事故現場蒐證相片8 張及告訴人
    因車禍受傷之長庚紀念醫院之診斷證明書2 份等情，為其主
    要論據。
四、訊據被告甲○○堅決否認有何過失傷害犯行，辯稱：我有遵
    行通行方向號誌，當時是綠燈，我到的時候看到綠燈就直走
    ，我外車道沒有車子，我順著綠燈就過去，沒有停著等紅燈
    ，我開到一半，告訴人的機車突然衝過來，我剎車不及才撞
    上，我沒有闖紅燈等語。經查：
（一）按「被告以外之人於審判外之陳述，雖不符前四條之規定
      ，而經當事人於審判程序同意作為證據，法院審酌該言詞
      陳述或書面陳述作成時之情況，認為適當者，亦得為證據
      。」；「當事人、代理人或辯護人於法院調查證據時，知
      有第159條第1項不得為證據之情形，而未於言詞辯論終結
      前聲明異議者，視為有前項之同意。」，刑事訴訟法第15
      9 條之5 定有明文。查本件關於人證、物證及書證等證據
      ，於本院調查證據時，當事人檢察官及被告均未於言詞辯
      論終結前聲明異議，本院審酌證人之陳述以及物證、書證
      作成時之情況，認為適當，依上開規定，均得為證據，先
      予說明。
（二）被告駕駛ＩＨ－3873號自用小貨車，沿高雄縣大寮鄉○○
      ○路由南往北方向行駛，於途經該路與光華路口時，與沿
      鳳林二路由北往南行駛，欲左轉光華路之由陳義南駕駛，
      其後搭載告訴人之ＷＡＶ－201 號輕型機車發生碰撞情事
      ，業據被告於原審及本院審理中陳述在卷，核與證人陳義
      南於原審審理時具結證稱: 「我從鳳林路要往林園方向，
      由北向南走，我騎乘機車載乙○○，行經光華路口我停下
      來準備左轉進去光華路，．．．，騎到路中間時，我就聽
      到乙○○說有車就被撞了。」（原審卷第39頁）等語相合
      ，足見被告當時是直行車，而由陳義南駕駛搭載告訴人之
      機車是轉彎車。
（三）雖檢察官起訴書及上訴書均認為被告闖紅燈，以致撞及由
      陳義南騎乘搭載告訴人之機車，惟為被告否認。而當時鳳
      林二路與光華路口雖設有微電腦闖紅燈測速照相機1 組，
      惟該組照相器於93年9 月27日並未安裝照相主機執行車輛
      違規照相情事，有高雄縣政府警察局以94年6 月17日高縣
      警交字第0940084901號函在卷可稽（見原審交簡字卷第8
      頁），是自無從由現場之闖紅燈測速照相機得知被告行經
      該路口時是否闖紅燈。又經本院會同告訴人代理人及被告
      前往現場勘驗號誌變換情形：(1)鳳林二路北向南燈號先是
      紅燈，然後轉換成綠燈直行及左轉綠燈，鳳林二路南向北
      之號誌為紅燈。(2)北向南左轉燈消失前曾亮黃燈與直行綠
      燈，黃燈約1 、2 秒時間，此時南向北燈號為紅燈。(3)然
      後北向南號誌轉換成綠燈直行，此時南向北燈號也為綠燈
      直行，但光華路為紅燈。(4)鳳林二路北向南的燈號再由綠
      燈直行變為黃燈，此時光華路為紅燈。(5)鳳林二路黃燈時
      ，光華路為紅燈。(6)鳳林二路北向南為黃燈轉換為紅燈的
      秒數很快等情，有該勘驗筆錄附卷可稽（見本院卷第65頁
      ）。足見當鳳林二路燈號為黃燈時，有二種可能：一是綠
      燈直行，惟左轉黃燈；另一是綠燈直行後欲變換為紅燈前
      之黃燈。惟不論是何種黃燈，此時光華路上號誌，均是紅
      燈無疑。本件告訴人乙○○及證人陳義南雖於檢察官偵查
      中均證稱：我車行到光華路口要左轉，就停在路口，等光
      華路變成綠燈就前行，然後就發生車禍，我們是兩段式左
      轉，甲○○闖紅燈等語（見偵卷第2 、10頁），惟證人陳
      義南於警訊則陳稱：我是看鳳林二路的號誌轉為黃燈時，
      我便往光華路行駛等語，復於檢察官偵查中改稱：「光華
      路變成綠燈就前行」，再於原審審理時證稱：「我騎乘機
      車載乙○○，行經光華路口我停下來準備左轉進去光華路
      ，看到鳳林路由綠燈轉黃燈，我就往前騎要左轉往華路，
      騎到路中間時，我就聽到乙○○說有車就被撞了」、「（
      當時是鳳林路綠燈轉黃燈，當時光華路的號誌燈號？）我
      只有注意到鳳林路是綠燈轉黃燈」、「（當天你能確定你
      往南方向的鳳林路是綠燈？）我看到黃燈就轉彎了」等語
      （見原審卷第39頁），是證人陳義南先後就係於鳳林二路
      黃燈時左轉，或光華路綠燈時前行之證詞不一，是其證詞
      自不足作為認定被告闖紅燈之唯一依據。至於告訴人乙○
      ○雖於警訊陳稱：「當時陳義南駕駛輕機車後載我沿鳳林
      二路北向南行駛至光華路口停等待轉，待光華路綠燈時陳
      義南便載我往光華路直行」等語，並於檢察官偵查中為上
      開證述，惟其所述已與騎乘機車之證人陳義南於警訊及原
      審審理時供述不一；又其僅為被搭載者，是否於通過交岔
      路口時，全然專注於交通號誌之變換，亦非無疑。是縱其
      於警訊及檢察官偵訊時均稱陳義南是待光華路綠燈於時始
      直行，惟其指訴已與騎乘機車者陳義南所述不一，亦難單
      憑其指訴即認被告闖紅燈。至於被告自警訊、檢察官偵查
      中、原審審理時及本院審理時均陳稱「伊係綠燈直行」，
      供述一致；是姑不論證人邱石來於原審審理時證稱：「變
      成綠燈我們開始走時甲○○就撞到人，當時我們的車在內
      車道，甲○○的車在外車道」等語（見原審卷第42、43頁
      ），足否為有利於被告於綠燈直行之認定依據，惟本件告
      訴人乙○○及證人陳義南之陳述既有上開瑕疵、矛盾之處
      ，是自難以其2 人供述即遽為被告闖紅燈之不利認定。
（四）被告係沿鳳林二路外車道北向南直行，而陳義南所騎乘機
      車係沿鳳林二路南往北方向欲左轉進入光華路，已如上述
      。而觀之卷附之道路交通事故現場圖（見警卷第15頁），
      鳳林二路及光華路均為四線道道路，中間各設有分隔島，
      鳳林二路路寬（南、北向合計）約20公尺，而光華路路寬
      約為15.6公尺；肇事後，被告小貨車停於鳳林二路南向北
      外車車道與光華路東向西之外側車道上，其左前車輪距離
      鳳林二路南向北車道內、外車道分界線約5.6 公尺（該南
      向北車道外側車道寬約6.4 公尺），左後輪距該內、外車
      道分界線約3.4 公尺，陳義南之機車倒於被告小貨車前，
      距該內、外車道分向線5.12公尺；被告小貨車右剎車痕為
      6.2 公尺，左剎車痕為2.2 公尺，均已超過光華路上安全
      島，而界於東向西方向內、外車道之間，陳義南機車之刮
      地痕為10公尺，該刮地痕起點位於鳳林二路南向北外側車
      道與光華路東向西內側車道上，距離光華路上安全島為3.
      4 公尺，此亦有上開現場圖及現場照片8 幀附卷可稽，足
      見被告所駕之小貨車與陳義南騎乘之機車係於鳳林二路南
      向北外側車道接近鳳林二路北側附近發生碰撞。此時被告
      所駕之小貨車顯已行駛超過光華路之中心線，而陳義南所
      騎乘之機車顯未依規定行至交岔路口中心處左轉，而係占
      用來車道搶先左轉。
（五）肇事地點為柏油路面，限速為時速60公里，有道路交通事
      故調查報告表(一)附卷可稽。是縱被告曾於警訊時供稱：伊
      當時車速50- 60公里左右等語，惟其當時已駕駛超越光華
      路中心線，且依該地限速，被告當時行車速度亦未超越當
      地限速；又依一般公路汽車煞車距離、行車速度對照表，
      三年以上之乾燥瀝青路面，駕駛人車速分別為時速20、35
      公里時，其煞車距離則分別為2.2 公尺、6.9 公尺，是由
      本件被告肇事後，其左、右剎車痕之距離分別為6.2 公尺
      及2. 2公尺觀之，亦難認被告當時駕車有超速之情形。再
      由被告所述其發現危害狀況時對方距離及肇事後車損情形
      ：他在我左方約7 、8 公尺左右，我車前擋風玻璃及前保
      險桿、左駕駛座車門損壞等語（見警卷第2 頁）暨卷附被
      告小貨車車損照片，可知陳義南所騎乘機車係占用被告來
      車道而搶先左轉，致被告煞車不及，而與其所駕駛之小貨
      車左前側發生碰撞。被告對於陳義南之突然搶先左轉，自
      無預見之可能。是被告尚難有應注意車前狀況，且依當時
      狀況能注意而不注意之情形。
（六）綜上所述，本件並無證據證明被告有闖紅燈之違反交通規
      則情事，亦無證據證明被告有何應注意能注意而不注意之
      過失行為。此外，復查無其他積極證據足資證明被告有何
      過失傷害犯行，被告被訴過失傷害罪自屬不能證明，自應
      為被告無罪之諭知。
五、原審以不能證明被告犯罪，因而為被告無罪之諭知，核無違
    誤。檢察官循告訴人具狀請求上訴，猶執前詞，指摘原判決
    不當，為無理由，應予駁回。
據上論斷，應依刑事訴訟法第368 條，判決如主文。
本案經檢察官陳宗吟到庭執行職務。
中    華    民    國    95    年    7    月    31     日
                  刑事第四庭    審判長法官  蕭權閔
                                      法官  林水城
                                      法官  黃蕙芳
以上正本證明與原本無異。
本判決不得上訴。
中    華    民    國    95    年    7    月    31     日
                                      書記官  呂素珍


司法院資訊處製作；財團法人民間司法改革基金會備份。
